【裁判字號】    95,台上,2637
【裁判日期】    951123
【裁判案由】    分配表異議之訴
【裁判全文】
最高法院民事判決            九十五年度台上字第二六三七號
上  訴  人  甲  ○
訴訟代理人  李文平律師
被 上訴 人  乙○○
            丙○○
            丁○○
共      同
訴訟代理人  盛枝芬律師
上列當事人間分配表異議之訴事件，上訴人對於中華民國九十五
年三月三日台灣高等法院花蓮分院第二審判決（九十四年度重上
字第五一號），提起一部上訴，本院判決如下：
    主  文
原判決關於駁回上訴人對於應將被上訴人之債權從分配表予以剔
除之上訴及該訴訟費用部分廢棄，發回台灣高等法院花蓮分院。
    理  由
本件上訴人主張：對於台灣台東地方法院（下稱台東地院）民事
執行處民國九十三年八月九日所製作之八十四年度執字第一三二
０號分配表，將被上訴人之債權列入分配。惟因被上訴人之債權
係屬虛偽，應從分配表予以剔除等情。爰依強制執行法第四十一
條規定，求為將被上訴人之債權從分配表予以剔除之判決（上訴
人另主張應將其紅利債權額新臺幣二千五百萬元列為優先分配部
分，經原審維持第一審所為上訴人敗訴之判決，駁回其上訴，上
訴人就該部分未聲明上訴，已告確定）。
被上訴人則以：兩造於九十一年六月十一日簽訂之協議書，業經
判決多次確認為真正，伊之債權亦屬真正，自應列入系爭分配表
分配等語，資為抗辯。
原審維持第一審所為上訴人主張應將被上訴人之債權從分配表予
以剔除部分敗訴之判決，駁回其上訴，無非以：上訴人原主張有
紅利債權而據以聲請強制執行之台東地院八十四年度重訴字第二
號假執行判決，業經判決廢棄而確定失其效力。至上訴人於九十
一年八月二日及同年月二十日所具書狀，僅係對被上訴人所提出
之陳述狀表示意見，並請求領取提存款而已，此觀該聲請狀之內
容即明，自與聲明參與分配，應依強制執行法第六條第一項第一
款、第二十八條之一、第三十四條第一項規定，提出執行名義之
證明文件、判決確定證明書或各審級之判決正本並繳納執行費用
有間。再者，同法第三十九條、第四十一條所謂之債權人，係指
已合法參與分配之債權人而言。則不論上訴人主張其紅利債權額
為若干，是否已判決勝訴確定，其既未在強制執行事件中聲請強
制執行或參與分配，則其對於上開九十三年八月九日製作之分配
表，自無權提起分配表異議之訴。從而上訴人另行主張被上訴人
之債權係屬虛偽，應從分配表予以剔除，即毋庸贅等詞，為其
判斷之基礎。
按債權人或債務人對於分配表所載各債權人之債權或分配金額有
不同意者，應於分配期日一日前，向執行法院提出書狀，聲明異
議。執行法院對於異議認為正當，而到場之債務人及有利害關係
之他債權人不為反對之陳述或同意者，應即更正分配表而為分配
。更正之分配表，應送達於未到場之債務人及有利害關係之他債
權人，債務人及債權人於受送達後三日內不為反對之陳述者，視
為同意依更正分配表實行分配。其有為反對陳述者，應通知聲明
異議人。異議未終結者，為異議之債權人或債務人，得向執行法
院對為反對陳述之債權人或債務人提起分配表異議之訴。強制執
行法第三十九條第一項、第四十條第一項、第四十條之一、第四
十一條第一項前段規定甚明。債權人對於分配表所載「各債權人
」之債權或分配金額有不同意時，即可聲明異議。查上訴人為系
爭分配表第二、三、四、五次序之債權人，觀諸卷附系爭分配表
即明（見一審卷四二頁），上訴人為系爭強制執行事件之債權人
。依上說明，上訴人對於系爭分配表所載被上訴人之債權及分配
金額有不同意，自可聲明異議及提起分配表異議之訴。詎原審未
察，遽認上訴人未在強制執行事件中聲請強制執行或參與分配，
則其對於系爭分配表自無權提起分配表異議之訴云云，其認定事
實，有與卷證資料不符之違誤，且其所持法律上見解，亦有可議
。至被上訴人之債權是否虛偽，應否從系爭分配表予以剔除，因
原審並未加調查判斷，事實尚未明瞭，本院無從為法律上之判斷
。上訴論旨，指摘原判決關於此部分為不當，求予廢棄，為有理
由。
據上論結，本件上訴為有理由。依民事訴訟法第四百七十七條第
一項、第四百七十八條第二項，判決如主文。
中    華    民    國  九十五  年   十一   月  二十三  日
                      最高法院民事第七庭
                          審判長法官  劉  延  村
                                法官  劉  福  來
                                法官  黃  秀  得
                                法官  吳  謀  焰
                                法官  李  寶  堂
      本件正本證明與原本無異
                                      書  記  官
中    華    民    國  九十五  年   十二   月    一    日
                                                Ａ


司法院資訊處製作；財團法人民間司法改革基金會備份。
